【裁判字號】    90,交上易,66
【裁判日期】    900402
【裁判案由】    過失傷害
【裁判全文】
臺灣高等法院刑事判決                              九十年度交上易字第六六號
    上  訴  人  甲○○
    即  被  告
右上訴人因過失傷害案件，不服臺灣新竹地方法院八十九年度交易字第一０九號，中
華民國八十九年十二月二十六日第一審判決（起訴案號：臺灣新竹地方法院檢察署八
十九年度偵字第二三九四號）提起上訴，本院判決如左：
    主  文
原判決撤銷。
甲○○因過失傷害人，處拘役伍拾日，如易科罰金，以佰元折算壹日。
    事  實
一、甲○○於民國（下同）八十九年一月十六日凌晨零時五分許，酒後（未至酒醉程
    度）駕駛車號ＪＹ─八九五八號自用小客車，沿新竹縣市○○○○○路，由北往
    南方向行駛，行經新竹縣竹北市○○路一號前（即頭前溪橋佑順加油站前）時，
    應注意汽車在同一車道行駛時，除超越前車外，後車與前車應保持隨時可以煞停
    之距離，且應注意車前狀況，作隨時停車之準備，當時路面狀況無缺陷，道路無
    障礙物，依當時情形，並無不能注意之情事，甲○○竟疏於注意，未保持與前車
    隨時可以煞停之距離，且未注意車前狀況，先駕駛汽車追撞行駛前方之由蔡慧雪
    所駕駛之車號Ｗ七─二三四六號自用小客車，進而失控左轉衝至對向車道，與在
    對向車道內側車道由乙○○駕駛，內載丙○○之車號Ｐ八─八二八一號自用小客
    車發生碰撞，再撞上行駛於對向車道外側車道之由曾春淦所駕駛之車號ＪＸ─三
    三０五號自用小貨車，致蔡慧雪受有頭部腫脹之傷害（此部分未據告訴），乙○○受有胸部挫傷併壓痛與疼痛、兩側手背部多處擦傷各約二至三公分×一公分×
    零點五公分之傷害、丙○○受有右手第五掌骨骨折及右膝斯裂傷約五公分之傷害
    。
二、案經乙○○、丙○○訴請臺灣新竹地方法院檢察署檢察官偵查起訴。
    理  由
一、訊據被告甲○○對於右揭時間，追撞前車後左轉彎，進入對向車道與告訴人乙○○駕駛上開汽車發生碰撞之事實均坦承不諱，核與證人蔡慧雪、曾春淦在偵查中
    證述之內容相符，且告訴人乙○○、丙○○因前揭事故受有前揭傷害之事實，業
    經告訴人乙○○、丙○○在偵審中指訴明確，復有診斷證明書二紙在卷可參，另
    按汽車行車時，除超越前車外，後車與前車應保持隨時可以煞停之距離，且應注
    意車前狀況，作隨時停車之準備，道路交通安全規則第九十三條第一項、第三項
    分別定有明文，且本件車禍發生時，發生地點，路面無缺陷，道路無障礙物，有
    道路交通事故調查報告表在卷可稽，是依當時情況，並無不能注意之情事，而本
    件事故之發生時，被告所駕駛之汽車追撞前車後，被告所駕駛之汽車突然左轉彎
    進入對向車道，與告訴人乙○○所駕駛之汽車甫發生碰撞所致，為被告供承不諱
    ，而證人蔡慧雪所駕駛之汽車遭被告所駕駛之汽車撞擊後所在位置，係打轉後逆
    向停放之事實，業經證人蔡慧雪在偵查中證述明確，復有車禍後之現場圖附於前
    開交通事故調查報告表在卷可稽，是以本件事故之發生，顯係被告駕駛汽車未保
    持與前車可以隨時煞停之距離，且未注意車前狀況，作隨時停車之準備所致，是
    依本件車禍發生時之情形，並無不能注意之情事，被告駕駛汽車行車時，後車與
    前車應保持隨時可以煞停之距離，且應注意車前狀況，作隨時停車之準備，被告
    竟疏於注意與前車未保持可以隨時煞停之安全距離，未注意車前狀況，致追撞前
    車，且衝入對向車道，與告訴人乙○○所駕駛之汽車發生碰撞，揆諸前開規定，
    被告對本件車禍之發生自難辭過失之責，且本件事故經送臺灣省竹苗區車輛行車
    事故鑑定委員會鑑定結果，亦認被告「酒後駕駛小客車未注意車前狀況，追撞前
    車後失控衝到對向車道為肇事原因」，有該會竹鑑字第八九一０八二號鑑定意見
    書一紙在卷可稽，被告對本件車禍之發生既應負過失責任，告訴人乙○○、丙○○亦因本件車禍致生傷害結果，二者之間顯有相當因果關係，被告酒後所駕駛之
    汽車追撞蔡慧雪所駕駛之前車，使蔡慧雪之車打轉後逆向停放，又突然衝入對向
    車道連撞兩部車子始停住，依上情事觀之，難認告訴人乙○○有何過失之情節，
    是被告所述告訴人乙○○亦有過失，自無可採，本件事證明確，被告前開犯行洵
    堪認定，本件因事證已臻明確，被告於原審聲請就本件事故，再送請覆議，自無
    必要。
二、核被告過失致告訴人二人受有前開傷害之行為，係犯刑法第二百八十四條第一項
    前段過失傷害罪，被告一過失行為，造成告訴人乙○○、丙○○二人受傷害，觸
    犯二過失傷害罪，應依想像競合犯之規定，從一重之過失傷害罪處斷，又被告行
    為後，刑法第四十一條之規定，業經於九十年一月四日修正，並經總統於九十年
    一月十日公布，依法於九十年一月十二日生效，而修正後之刑法第四十一條第一
項之規定「犯最重本刑為五年以下有期徒刑以下之刑之罪，而受六個月以下有期
    徒刑之宣告，因身體、教育、職業、家庭之關係或其他正當事由，執行顯有困難
    者，得以一元以上三元（業據罰金罰鍰提高標準條例第二條前段規定，就其原定
    數額提高為一百倍折算一日）以下折算一日，易科罰金，但確因不執行所宣告之
    刑，難收矯正之效，或難以維持法秩序者，不在此限」，對於被告並無不利，依
    刑法第二條第一項前段之規定，適用裁判時之新法。
三、原審據以論罪科刑原非無見，惟就前揭法律之修正不及適用，被告空言上訴，雖
    無理由，但原判決既有前揭之未洽，仍應由本院將原判決撤銷改判，爰審酌被告
    之行為為本件車禍肇事原因、告訴人等就本件事故並無過失、所受傷害程度及被
    告犯罪後之態度等一切情狀，量處如主文所示之刑，並諭知易科罰金之折算標準
    。
據上論斷，應依刑事訴訟法第三百六十九條第一項前段、第三百六十四條、第二百九
十九條第一項前段，刑法第二百八十四條第一項前段、第五十五條（原審漏未引用）
、第四十一條第一項、第二條第一項前段，罰金罰鍰提高標準條例第一條前段、第二
條判決如主文。
本案經檢察官陳文禮到庭執行職務。
中華    民    國      九十    年       三       月      二十九      日
                          臺灣高等法院交通法庭
                              審判長法  官  蔡  永  昌
                                    法  官  陳  榮  和
                                    法  官  許  宗  和
右正本證明與原本無異。
不得上訴。
                                    書記官  廖  艷  莉
中    華    民    國     九十     年       四       月         二       日
附錄：本案論罪科刑法條全文
刑法第二百八十四條
因過失傷害人者，處六月以下有期徒刑、拘役或五百元以下罰金。致重傷者，處一年
以下有期徒刑、拘役或五百元下罰金。
從事業務之人，因業務之過失傷害人者，處一年以下有期徒刑、拘役或一千元以下罰
金。致重傷者，處三年以下有期徒刑、拘役或二千元以下罰金。


司法院資訊處製作；財團法人民間司法改革基金會備份。
